【裁判字號】    92,交訴,51
【裁判日期】    920430
【裁判案由】    公共危險等
【裁判全文】
臺灣板橋地方法院刑事判決                          九十二年度交訴字第五一號
    公  訴  人  臺灣板橋地方法院檢察署檢察官
    被      告  甲○○
右列被告因公共危險等案件，經檢察官提起公訴（九十一年度偵字第一七四九六號）
，本院判決如左：
    主  文
甲○○被訴肇事逃逸部分無罪；被訴過失傷害部分公訴不受理。
    理  由
壹、公訴意旨略以：被告甲○○於民國九十一年二月二十七日二十一時二十分許，騎
    乘車號：ＪＤＨ─０四七號重機車，沿臺北縣土城市○○路○段往土城市○○路
    方向行駛，於行經土城市○○路○段二七五號前欲轉入青山路時，與直行明德路
    （往土城市○○路方向），騎乘車號：ＴＹＰ─０九三號輕機車之陳珮姍發生擦
    撞，致陳佩姍受有左胸挫傷及雙膝瘀傷之傷害，惟被告甲○○竟下車後未處理事
    故而逃逸，嗣為警循線查獲，因認被告甲○○涉犯刑法第二百八十四條第一項前
    段之過失傷害罪及同法第一百八十五條之四之駕駛動力交通工具肇事致人受傷而
    逃逸罪等罪嫌云云。
貳、無罪部分（被訴肇事逃逸部分）：
一、按犯罪事實應依證據認定之，無證據不得推定其犯罪事實，刑事訴訟法第一百五
    十四條定有明文；而事實之認定，應依證據，如未能發現相當證據，或證據不足
    以證明，自不能以推測或擬制之方法，以為裁判基礎，最高法院四十年台上字第
    八六號判例可資參照；又認定不利於被告之事實，須依積極證據，苟積極證據不
    足為不利於被告事實之認定時，即應為有利於被告之認定，更不必有何有利之證
    據，最高法院三十年度上字第八一六號判例亦有明文。
二、本件公訴人認被告甲○○涉犯駕車肇事致人受傷而逃逸之公共危險罪行，無非以
    告訴人之指訴、告訴人診斷證明書一紙及機車損壞暨現場照片十八幀（起訴書誤
    載為十六幀）為證，並認被告於事發後並未留下姓名，亦未對自己行為負責，幫
    助處理善後為其主要論據。訊據被告甲○○堅決否認有何肇事逃逸之不法犯行，
    辯稱：車禍發生後伊即人車倒地受傷，伊之機車無法發動，伊在現場停留約十分
    鐘之久，後因無法與告訴人談妥賠償事宜，伊方牽機車離開車禍現場，伊並無肇
    事逃逸等語。經查本件車禍發生後，被告並未立即離開車禍肇事現場，反曾停留
    現場與告訴人交談乙節，業據被告到庭陳明在卷，核與告訴人於本院審理時所稱
    ：「被告當時停留在現場約六、七分鐘，我們並沒有談到賠償的事宜，被告一直
    說她的車鑰匙斷在裡面，她的車子也損壞，被告說她上班很累要先走，我並沒有
    跟被告要聯絡電話及姓名，之後被告就說車子壞掉而已沒關係，所以她就要先走
    ，當時之前旁邊還有一個計程車司機停在該處，發生車禍之後，他就來關心我們
    的車禍，並告訴我如何處理，當時被告在旁邊與其他人交談，我不知道她與其他
    人談話的內容‧‧‧」（參見本院九十二年四月十六日審判筆錄第五、六頁）之
    情節相符，堪認被告於本件車禍肇事後確曾在現場停留，而未立即逃逸。次查觀
    諸告訴人前開陳述，告訴人於本件車禍發生後於肇事現場與被告交談時，並未主
    動要求被告留下姓名、住址、聯絡電話等資料以供聯繫，是尚無證據足資證明被
    告於本件車禍肇事後，有拒絕提供其姓名、聯絡電話等基本資料以供告訴人聯絡
    之情，即難以被告於本件事故發生後未主動留下姓名等聯絡資料，遽認被告有何
    肇事逃逸之不法意圖。再者，本件車禍發生後，被告曾停留現場與他人交談，斯
    時並有一不知名之計程車司機主動上前關心本件車禍等情，業據告訴人到庭陳述
    在卷，則倘被告於本件車禍發生後確有心存不軌之逃逸犯意，衡諸常情，被告於
    肇事後應即迅速離開肇事現場，避免曝光於眾目睽睽之下，以逃避追查，焉有可
    能反停留現場與他人交談，置自身於他人目光注視下之理？此益徵被告並無肇事
    逃逸之不法犯意。末查被告於本件車禍發生後，並未以任何方式遮掩車牌號碼以
    避免告訴人抄記或查知，後被告牽推機車緩步離開現場時，經告訴人隨後抄記被
    告車牌資料後，果透過警方電腦查詢系統查悉被告基本資料，如被告確有肇事逃
    逸之不法犯行，何以未有任何阻礙告訴人抄記車牌資料以避免追查之舉？是被告
    前開所辯應尚堪採信。本件被告於車禍肇事後主觀上既無肇事逃逸之不法意圖，
    客觀上亦無於肇事後迅速逃離現場之不法犯行，即難以未共同與告訴人在肇事現
    場等候警方到來及與告訴人談妥和解賠償事宜，遂認被告有駕車肇事逃逸之不法
    情事。此外，復查無其他積極證據足資證明被告確有公訴人所指之駕車肇事逃逸
    不法犯行，自難僅憑告訴人之指訴及僅能作為發生車禍證明之告訴人傷單、現場
    暨車損照片等資料遽入被告於罪。綜上所述，本件被告駕車肇事逃逸部分核屬不
    能證明被告犯罪，爰應為被告無罪之諭知，以資審慎。
參、公訴不受理部分（被訴過失傷害部分）：
一、按告訴乃論之罪，其告訴應自得為告訴之人知悉犯人之時起，於六個月內為之，
    刑事訴訟法第二百三十七條第一項定有明文；次按告訴或請求乃論之罪，未經告
    訴、請求或其告訴、請求經撤回或已逾告訴期間者，應諭知不受理之判決，刑事
    訴訟法第三百零三條第三款亦有規定。
二、查本件告訴人陳佩姍告訴被告甲○○之過失傷害案件，起訴書認被告係犯刑法第
    二百八十四條第一項前段之過失傷害罪，依同法第二百八十七條前段之規定，須
    告訴乃論。惟查本件告訴人於本件車禍九十一年二月二十七日發生後，先後二度
    （九十一年二月二十七日、同年三月十五日）至警局製作筆錄時，均未對被告提
    出過失傷害之告訴，此有警訊筆錄二份在卷足憑，告訴人雖於警訊時表明欲對被
    告提出車禍告訴，然其真意僅係欲對被告提出其機車毀損賠償費用之民事要求，
    並非對被告提出刑事過失傷害之告訴等情，業據告訴人於本院審理時到庭陳明無
    訛，並經證人即斯時對告訴人製作警訊筆錄之臺北縣政府警察局土城分局清水派
    出所警員乙○○到庭結證在卷（參見本院九十二年四月十六日審判筆錄第四頁）
    ，堪認告訴人於警訊時皆未對被告提出過失傷害罪嫌之告訴，嗣告訴人於檢察官
    偵查中因被告遲未出面解決機車毀損賠償事宜，方於偵查中對被告提出過失傷害
    罪嫌之告訴，此亦據告訴人到庭陳明屬實（參見前開審判筆錄第五頁），然觀諸
    告訴人於檢察官偵查中提出過失傷害罪嫌告訴之時間係九十一年十月三日，而告
    訴人於本院審理時已自承：「我是（九十一年）二月二十七日到警局作筆錄當天
    ，依我所記下被告車牌號碼的資料請警察乙○○幫我查車主，所以當天我就知道
    被告的姓名，我有打電話去被告家中，但是被告的母親說她目前不住在這裡」等
    情（參見前開審判筆錄第六頁），故告訴人於本件車禍發生當日即已知悉被告之
    姓名，惟竟遲至九十一年十月三日始對被告提出過失傷害之告訴，顯已逾六個月
    合法告訴期間，揆諸前揭說明，本件被告被訴過失傷害部分自應諭知不受理之判
    決。
據上論斷，應依刑事訴訟法第三百零一條第一項前段、第三百零三條第三款，判決如
主文。
本案經檢察官侯靜雯到庭執行職務。
中      華      民      國      九  十  二    年    四    月    三  十  日
                                臺灣板橋地方法院交通法庭
                                    法    官  高  奕  驤
右正本證明與原本無異。
如不服本判決，應於判決送達後十日內向本院提出上訴狀 (應附繕本) ，上訴於
臺灣高等法院。
                                    書 記 官  廖  舜  宜
中      華      民      國      九  十  二    年    四    月    三  十  日


司法院資訊處製作；財團法人民間司法改革基金會備份。
